【裁判字號】    97,訴,2037
【裁判日期】    971224
【裁判案由】    違反毒品危害防制條例
【裁判全文】
臺灣臺南地方法院刑事判決              97年度訴字第2037號
公  訴  人  臺灣臺南地方法院檢察署檢察官
被      告  乙○○
上列被告因違反毒品危害防制條例案件，經檢察官提起公訴（97
年度毒偵字第2013號），被告於本院準備程序中就被訴事實為有
罪之陳述，經本院合議庭裁定由受命法官獨任進行簡式審判程序
，判決如下：
    主  文
乙○○施用第一級毒品，累犯，處有期徒刑拾月，扣案注射針筒
壹支及夾鍊袋壹個，均沒收之。
    事實及理由
一、本件犯罪事實：乙○○前因違反毒品危害防制條例（施用第
    一、二級毒品）案件，經本院以89年度毒聲字第626號裁定
    送觀察、勒戒後，因有繼續施用毒品傾向，而於民國89年3
    月17日以88毒聲字第917號裁定令入戒治處所施以強制戒治
    ，90年10月26日強制戒治期滿執行完畢，並經臺灣臺南地方
    法院檢察署檢察官以90年度戒毒偵字第528號處分書為不起
    訴處分確定；嗣又因違反毒品危害防制條例（施用第一級毒
    品）案件，經本院92毒聲字第895號裁定令入戒治處所施以
    強制戒治，92年6月23日因通緝未能執行，並於93年1月27
    日因法律修正免予執行而報結；另經本院92年5月21日92年
    度南簡字第591號判決判處有期徒刑6月，因累犯更定其刑為
    8月確定，甫於93年12月21日縮刑期滿而執行完畢。詎其猶
    不知悔改，復基於施用第一級毒品海洛因之犯意，於97年7
    月1日19時許，在臺南市○○路○段175巷116弄9號住處2樓房
    間內，以注射方式施用海洛因。嗣警於同年7月2日持本院核
    發之搜索票搜索其上開住處，當場扣得注射針筒1支及空夾
    鍊袋1個，並經其同意採集尿液檢體送驗，結果呈鴉片海洛
    因代謝物（嗎啡及可待因）陽性反應，始知上情。
二、上開犯罪事實之證據：
（一）被告於警詢、檢察官偵查中，及本院審理時之自白。
（二）臺南市警察局第六分局調查乙○○涉嫌毒品案送驗尿液及
      年籍對照表、詮昕科技股份有限公司97年7月14日濫用藥
      物尿液檢驗報告、扣押物品目錄表、扣案物品照片1幀。
（三）扣案注射針筒1支及夾鍊袋1個。
三、按海洛因經注射入人體後，約80%於24小時內自尿中排出，
    且尿液中能否驗出嗎啡陽性反應與其投與量、投與途徑、採
    尿時間、個人體質及檢驗方法之靈敏度有關，而文獻報導注
    射6毫克之海洛因鹽酸鹽，其代謝物嗎啡之平均可檢出時限
    約為26小時，業經行政院衛生署藥物食品檢驗局81年9月8日
    （81）藥檢壹字第8114885號函述明綦詳，佐以被告查獲採
    尿時間，及其尿液送驗呈鴉片海洛因代謝物（嗎啡及可待因
    ）陽性反應之結果，被告自白於上開時、地，施用第一級毒
    品海洛因之犯行，足堪認定。
四、按92年7月9日新修正之毒品危害防制條例刪除「2犯」及「3
    犯」之規定，將施用毒品者簡化區分為初犯、再犯，並認施
    用毒品者係屬病患性犯人，以觀察、勒戒戒除其身癮，以強
    制戒治去除其心癮。經觀察、勒戒或強制戒治執行完畢釋放
    後，若係5年後再犯該條例第10條施用毒品罪者，檢察官應
    先聲請法院裁定令被告入勒戒處所觀察、勒戒，並視有無繼
    續施用毒品傾向，決定應予釋放、為不起訴之處分，或應聲
    請法院裁定令入勒戒處所強制戒治；若係5年內「再犯」同
    條例第10條施用毒品罪者，依同條例第23條第2項規定，檢
    察官則應依法追訴；且觀諸該條例第20條第3項，及同條例
    第23條第2項之修正理由，如施用毒品者係前經觀察、勒戒
    或強制戒治等治療程序執行完畢5年後，始再施用毒品之「
    初犯」，因前所執行之觀察、勒戒或強制戒治已足收戒除毒
    癮之效，自應重新執行觀察、勒戒或強制戒治等治療程序，
    並於治療程序執行完畢後，由檢察官為不起訴處分，毋庸對
    之追訴處罰；反之，在「再犯」之情形，因其先前所為治療
    程序顯未能收戒斷毒癮之效，且考量施用毒品者之再犯率偏
    高，乃簡化其刑事處遇程序，而逕予追訴處罰，不再施以治
    療程序。參酌上開立法理由，修正毒品危害防制條例就施用
    毒品者，祇於「初犯」及「5年後再犯」二種情形，有其追
    訴條件之限制，即須於初犯經觀察、勒戒或強制戒治釋放後
    ，5年內均無施用毒品之行為，始能認其前所實施之觀察、
    勒戒或強制戒治已足遮斷毒癮，而得於5年後再犯時，再予
    適用初犯之規定，重行觀察、勒戒等程序。倘5年內已經再
    犯，被依法追訴處罰，縱其第3次（或第3次以上）施用毒品
    之時間在初犯釋放5年以後，即與「5年後再犯」之情形有別
    ，且因已於「5年內再犯」，顯見其再犯率甚高，原實施觀
    察、勒戒或強制戒治，已無法收其實效，而無5年戒斷期之
    存在，自無再經觀察、勒戒及強制戒治之必要，應由檢察官
    逕行起訴（最高法院95年度台非字第59號判決及95年第7次
    刑事庭會議決議、97年第5次刑事庭會議決議）。
五、經查，被告前因施用第一、二級毒品案件，經送觀察、勒戒
    及強制戒治後，於90年10月26日執行完畢；再於92年間因施
    用第一級毒品案件，經本院裁定強制戒治，以及判處有期徒
    刑8月確定，有臺灣高等法院被告前案紀錄表在卷可稽。被
    告於強制戒治執行完畢5年內之92年間，已再犯施用毒品之
    罪，本件施用毒品之犯行，乃屬3犯以上，縱其施用毒品之
    時間在初犯釋放5年以後，即與「5年後再犯」之情形有別，
    參諸前揭最高法院判決及刑事庭會議決議意旨，仍應依法論
    科；且查海洛因係屬毒品危害防制條例第2條第2項第1款所
    列之第一級毒品，核其所為，係犯毒品危害防制條例第10條
    第1項之施用第一級毒品罪。被告施用前後持有第一級毒品
    之低度行為，應為其施用之高度行為所吸收，不另論罪。另
    被告有如事實欄所載之施用毒品前科，甫於93年12月21日徒
    刑期滿而執行完畢，有臺灣高等法院被告前案紀錄表在卷可
    參，其於受有期徒刑執行完畢後5年內故意再犯本件有期徒
    刑以上之罪，為累犯，應依法加重其刑。爰審酌被告迭經觀
    察、勒戒及強制戒治，且有施用毒品之前科，仍未能體認施
    用毒品對於自身健康之危害，遠離毒品，惟犯後坦承犯行等
    一切情狀，量處如主文所示之刑。另扣案注射針筒1支及夾
    鍊袋1個皆為被告所有供其施用海洛因之物，爰依刑法第38
    條第1項第2款宣告沒收之。
據上論斷，應依刑事訴訟法第273條之1第1項、第299條第1項前
段、第310條之2、第454條，毒品危害防制條例第10條第1項，刑
法第11條前段、第47條第1項、第38條第1項第2款，判決如主文
。
本案經檢察官甲○○到庭執行職務
中    華    民    國    97    年    12    月    24    日
                  刑事第十二庭  法  官  魏玉英
以上正本證明與原本無異。
如不服本判決應於收受本判決後10日內向本院提出上訴書狀，並
應敘述具體理由。如未敘述上訴理由者，應於上訴期間屆滿後20
日內向本院補提理由書狀（均須按他造當事人之人數附繕本）「
切勿逕送上級法院」。
                                書記官  曾盈靜
中    華    民    國    97    年    12    月    25    日
附錄本案論罪科刑法條全文
毒品危害防制條例第10條
施用第一級毒品者，處6月以上5年以下有期徒刑。
施用第二級毒品者，處3年以下有期徒刑。


司法院資訊處製作；財團法人民間司法改革基金會備份。
